【裁判字號】    98,訴,1169
【裁判日期】    980831
【裁判案由】    違反毒品危害防制條例
【裁判全文】
臺灣臺南地方法院刑事判決              98年度訴字第1169號
公  訴  人  臺灣臺南地方法院檢察署檢察官
被      告  甲○○
上列被告因違反毒品危害防制條例案件，經檢察官提起公訴（98
年度毒偵字第1334號），被告於準備程序期日就被訴事實為有罪
陳述，本院合議庭裁定由受命法官獨任進行簡式審判程序，判決
如下：
    主  文
甲○○施用第一級毒品，累犯，處有期徒刑捌月，扣案之注射針
筒壹支沒收。
    事實及理由
一、本件係經被告甲○○於準備程序為有罪之表示，而經本院合
    議庭裁定由受命法官獨任以簡式審判程序加以審理，依刑事
    訴訟法第273條之2、第159條第2項之規定，不適用傳聞法則
    有關限制證據能力之相關規定；並得依同法第310條之2準用
    第454條之規定製作略式判決書（僅記載「證據名稱」），
    合先敘明。
二、本案犯罪事實及證據名稱均與檢察官起訴書之記載相同，予
    以引用（如附件），另於證據部分補充「被告甲○○於本院
    之自白；卷附臺灣高等法院被告前案紀錄表1份」。
三、按92年7月9日新修正之毒品危害防制條例刪除「2犯」及「3
    犯」之規定，將施用毒品者簡化區分為初犯、再犯，並認施
    用毒品者係屬病患性犯人，以觀察、勒戒戒除其身癮，以強
    制戒治去除其心癮。經觀察、勒戒或強制戒治執行完畢釋放
    後，若係5年後再犯該條例第10條施用毒品罪者，檢察官應
    先聲請法院裁定令被告入勒戒處所觀察、勒戒，並視有無繼
    續施用毒品傾向，決定應予釋放、為不起訴之處分，或應聲
    請法院裁定令入勒戒處所強制戒治；若係5年內「再犯」同
    條例第10條施用毒品罪者，依同條例第23條第2項規定，檢
    察官則應依法追訴；且觀諸該條例第20條第3項，及同條例
    第23條第2項之修正理由，如施用毒品者係前經觀察、勒戒
    或強制戒治等治療程序執行完畢5年後，始再施用毒品之「
    初犯」，因前所執行之觀察、勒戒或強制戒治已足收戒除毒
    癮之效，自應重新執行觀察、勒戒或強制戒治等治療程序，
    並於治療程序執行完畢後，由檢察官為不起訴處分，毋庸對
    之追訴處罰；反之，在「再犯」之情形，因其先前所為治療
    程序顯未能收戒斷毒癮之效，且考量施用毒品者之再犯率偏
    高，乃簡化其刑事處遇程序，而逕予追訴處罰，不再施以治
    療程序。參酌上開立法理由，修正毒品危害防制條例就施用
    毒品者，祇於「初犯」及「5年後再犯」二種情形，有其追
    訴條件之限制，即須於初犯經觀察、勒戒或強制戒治釋放後
    ，5年內均無施用毒品之行為，始能認其前所實施之觀察、
    勒戒或強制戒治已足遮斷毒癮，而得於5年後再犯時，再予
    適用初犯之規定，重行觀察、勒戒等程序。倘5年內已經再
    犯，被依法追訴處罰，縱其第3次（或第3次以上）施用毒品
    之時間在初犯釋放5年以後，即與「5年後再犯」之情形有別
    ，且因已於「5年內再犯」，顯見其再犯率甚高，原實施觀
    察、勒戒或強制戒治，已無法收其實效，而無5年戒斷期之
    存在，自無再經觀察、勒戒及強制戒治之必要，應由檢察官
    逕行起訴（最高法院95年度台非字第59號判決及95年第7次
    刑事庭會議決議）。
四、本件被告甲○○前因施用毒品案件，經送強制戒治後，於92
    年10月31日強制戒治期滿完畢；再於96年間分別因施用毒品
    案件，經判處有期徒刑7月及9月確定，有臺灣高等法院被告
    前案紀錄表在卷可稽。被告於強制戒治執行完畢5年內之96
    年間，已再犯施用毒品之罪，本件施用毒品之犯行，乃屬3
    犯以上，縱其施用毒品之時間在初犯釋放5年以後，即與「5
    年後再犯」之情形有別，依前述說明，自應由檢察官逕為追
    訴。
五、論罪：查海洛因屬毒品危害防制條例第2條第2項第1款所列
    之第1級毒品，故核被告所為，係犯毒品危害防制條例第10
    條第1項之施用第1級毒品罪。其持有毒品之低度行為應為施
    用毒品之高度行為所吸收，不另論罪。被告有如犯罪事實欄
    所述之前科紀錄，有台灣高等法院被告前案紀錄表1份在卷
    可按，其於有期徒刑執行完畢後5年內故意再犯本件有期徒
    刑以上之罪，為累犯，應依刑法第47條第1項規定加重其刑
    。又被告係於盤查之警員尚未發覺之時，即自白其施用毒品
    之犯行，有警詢筆錄在卷可按，符合刑法第62條所定自首之
    要件，爰依該條之規定減輕其刑，並先加後減之。爰審酌被
    告前已有施用毒品前科並歷經強制戒治過程，竟仍未戒除毒
    癮，且不知悔改而再施用，顯見其意志不堅，迄未能記取教
    訓，復參酌其所犯施用毒品行為係戕害自己身心健康，尚未
    嚴重破壞社會秩序、侵害他人權益，及其犯罪後始終坦承犯
    行，尚有悔意等一切情狀，量處如主文所示之刑，以資懲儆
    。扣案之注射針筒1支係被告所有供其施用毒品之物，亦據
    被告供認在卷，應依刑法第38條第1項第2款之規定宣告沒收
    。
六、依刑事訴訟法第299條第1項前段、第273條之1第1項、第310
    條之2、第454條第2項，毒品危害防制條例第10條第1項，刑
    法第11條前段、第47條第1項、第62條、第38條第1項第2款
    ，判決如主文。
本案經檢察官許嘉龍到庭執行職務。
中    華    民    國    98    年    8     月    31    日
                  刑事第十庭  法  官  高如宜
以上正本證明與原本無異。
如不服本判決應於收受本判決後10日內向本院提出上訴書狀，並
應敘述具體理由。其未敘述上訴理由者，應於上訴期間屆滿後20
日內向本院補提理由書狀（均須按他造當事人之人數附繕本）「
切勿逕送上級法院」。
                              書記官  陳姿利
中    華    民    國    98    年    9     月    3     日
附錄本件論罪科刑法條：
毒品危害防制條例第10條第1項
施用第一級毒品者，處6月以上5年以下有期徒刑。


司法院資訊處製作；財團法人民間司法改革基金會備份。
